【裁判字號】    96,聲,1508
【裁判日期】    970118
【裁判案由】    選任特別代理人
【裁判全文】
臺灣士林地方法院民事裁定              96年度聲字第1508號
聲  請  人  乙○○
相  對  人  興亞太有限公司
上列聲請人聲請選任特別代理人事件，本院裁定如下：
    主  文
選任聲請人乙○○於興亞太有限公司與興亞太節能科技股份有限
公司間確認買賣無效、興亞太有限公司與甲○○、柯福財間請求
給付違約金、興亞太有限公司與柯福財間請求返還不當得利、興
亞太有限公司與甲○○間請求返還薪資等事件，為興亞太有限公
司之特別代理人。
聲請程序費用由聲請人負擔。
    理  由
一、聲請意旨略以：伊與第三人黃明杰、吳瑞瑯、甲○○、吳勤
    藝（以上皆分稱姓名）於民國88年1月11 日共同出資設立興
    亞太有限公司（下稱興亞太公司），以銷售極化冷凍油添加
    劑，由甲○○擔任執行業務董事。詎甲○○竟違反公司法第
    54條第2 項競業限制之規定，與另一股東即吳勤藝及第三人
    柯福財（下稱柯福財）於92年3月26 日以興亞太公司之資金
    另行設立興亞太節能科技股份有限公司（下稱興亞太節能公
    司），經營同類業務，並不法冒用興亞太公司之商標、商品
    型錄銷售同一商品，嗣並於92年5月16日及同年9月15日擅自
    將原屬興亞太公司對外聯絡業務之電話號碼、網域、投保之
    富邦產品責任險、專用商標等出賣並移轉予興亞太節能公司
    。甲○○同時為興亞太公司及興亞太節能公司負責人，其同
    時代表上開公司所為之買賣行為，顯已違反公司法第59條、
    民法第106條規定而無效。又興亞太公司於90年8月間要求職
    員與董、監事共同簽署公司業務保密切結書，其中約定違反
    上開保密條款時，應負懲罰性罰金新臺幣（下同）500 萬元
    ，甲○○及柯福財於上開切結書簽署同意，自應受其拘束，
    惟渠等上開不法情事業已違反切結書約定，而應給付興亞太
    公司懲罰性違約金500萬元。另柯福財原積欠伊100萬元，該
    債務後由甲○○簽發興亞太公司為發票人、票載各為50萬元
    之支票2 紙代為清償，故柯福財應返還興亞太公司其不當得
    利之100 萬元，然因事實上利害關係衝突，甲○○自不會代
    表興亞太公司對柯福財提起訴訟。再者，興亞太公司於90年
    1 月間便已虧損連連，應無盈餘可分派董事酬勞，甲○○自
    91年至93年間尚由興亞太公司支領薪資85萬9700元，為不當
    得利，自應返還興亞太公司，然甲○○自不可能代表自己對
    自己提起訴訟，而興亞太公司負責人亦業經鈞院禁止行使董
    事職權在案，為此，爰依法聲請鈞院選任特別代理人等語。
二、按對於無訴訟能力人為訴訟行為，因其無法定代理人，或其
    法定代理人不能行代理權，恐致久延而受損害者，得聲請受
    訴法院之審判長，選任特別代理人。無訴訟能力人有為訴訟
    之必要，而無法定代理人，或法定代理人不能行代理權者，
    其親屬或利害關係人，得聲請受訴法院之審判長，選任特別
    代理人。民事訴訟法第51條第1項、第2項分別定有明文。所
    謂無法定代理人，係指依民法或其他法令規定，法定代理人
    尚未產生而言。所謂法定代理人不能行代理權，不僅指法律
    上不能（如經法院宣告停止其權利）而言，並包括事實上不
    能（如心神喪失、利害衝突等）在內（最高法院50年台抗字
    第187 號判例參照）。復按有限公司有與代表公司之董事訴
    訟之必要，倘該公司僅置董事一人，且全體股東不能決意另
    行推選有行為能力之股東代表公司，則利害關係人自得依首
    揭規定聲請受訴法院之審判長為之選任特別代理人（最高法
    院90年台抗字第233號裁判參照）。
三、經核，甲○○業經法院裁定禁止行使董事職權，而其為興亞
    太公司股東，其他興亞太公司股東吳勤藝為甲○○之配偶，
    而聲請人所主張之相關訴訟，均為甲○○所為行為而生之糾
    紛，客觀上已可預期甲○○將不會與興亞太公司其他股東共
    同推舉其他代表公司訴訟之人，而有不能決議推選其他股東
    代表公司訴訟之情形。而由聲請人所提之相關資料，已釋明
    興亞太公司確實有提起相關訴訟之必要，本件自得准許為興
    亞太公司選任代理人。而聲請人為興亞太公司之股東，且就
    興亞太公司對甲○○間確認委任關係不存在之訴，為臺灣高
    等法院以94年度抗字第2050號裁定選任為特別代理人，而本
    件聲請意旨所指相關訴訟，亦無非亦由於甲○○之前行使董
    事職權所生，聲請人對之甚為了解，爰選任聲請人為各該訴
    訟特別代理人。
四、爰裁定如主文。
中    華    民    國    97    年    1     月    18    日
                  民事第三庭  法  官  王沛雷
以上正本證明與原本無異。
如對本裁定抗告，應於裁定送達後10日內向本院提出抗告狀，並
繳納抗告費新臺幣1,000 元。
中    華    民    國    97    年    3     月     7    日
                              書記官  桂大永


司法院資訊處製作；財團法人民間司法改革基金會備份。
